【裁判字號】    95,訴,2580
【裁判日期】    950828
【裁判案由】    毒品危害防制條例
【裁判全文】
臺灣高雄地方法院刑事判決              95年度訴字第2580號
公  訴  人  臺灣高雄地方法院檢察署檢察官
被      告  甲○○
                    （另案
上列被告因違反毒品危害防制條例案件，經檢察官提起公訴（95
年度毒偵字第5020號），本院合議庭裁定由受命法官獨任進行簡
式審判程序，茲判決如下：
    主  文
甲○○連續施用第一級毒品，處有期徒刑捌月；扣案之第一級毒
品海洛因壹包（不含包裝袋，淨重零點零捌公克），沒收銷燬；
扣案盛裝上開海洛因之包裝袋壹只，沒收。又施用第二級毒品，
，處有期徒刑參月；扣案之第二級毒品甲基安非他命壹包（含包
裝袋，驗前毛重零點壹公克、驗後毛重零點零玖公克），沒收銷
燬。應執行有期徒刑拾月；扣案之第一級毒品海洛因壹包（不含
包裝袋，淨重零點參伍公克）及第二級毒品甲基安非他命壹包（
含包裝袋，驗前毛重零點壹公克、驗後毛重零點零玖公克），均
沒收銷；扣案盛裝上開海洛因之包裝袋壹只，沒收。
    事  實
一、甲○○前於民國90年間，因施用毒品案件，經本院以90年度
    毒聲字第2789號裁定送觀察、勒戒後，因認無繼續施用毒品
    之傾向，於90年6 月27日釋放出所，經臺灣高雄地方法院檢
    察署檢察官於90年6 月18日以90年度毒偵字第1494號為不起
    訴處分確定。詎其仍不知戒絕毒癮，明知海洛因及甲基安非
    他命分別經公告列為毒品危害防制條例第2 條第2 項第1 款
    之第一級毒品及同條項第2 款之第二級毒品，不得非法持有
    、施用，復基於連續施用第一級毒品海洛因之概括犯意及施
    用第二級毒品甲基安非他命之犯意，於觀察、勒戒執行完畢
    後5 年內，分別：(一)自95年5 月3 日晚上7 時許起迄同年月
    30日晚上9 時20分許止，在其高雄縣鳳山市海光里海光四村
    289 號住處附近之公共廁所及高雄市○○區○○路與河東路
    口友人住處，以將海洛因摻入香煙內吸食或置入針筒注射體
    內之方式，連續施用第一級毒品海洛因多次，每隔3 至4天
    即施用1 次；(二)於95年5 月29日晚上8 時許，在其前開住處
    附近之公共廁所，以將甲基安非他命放入玻璃球內再以火燒
    烤吸食煙霧之方式，施用第二級毒品甲基安非他命1 次。嗣
    於95年5 月30日晚上9 時50分許，甲○○騎乘向友人借用之
    車牌號碼YSQ-631 號輕型機車行經高雄市前金區○○○路36
    5 號前時，因在騎樓內騎乘機車而為警查獲，並自行自上開
    機車置物箱內取出第一級毒品海洛因1 包（不含包裝袋，淨
    重0.08公克）及第二級毒品甲基安非他命1 包（含包裝袋，
    驗前毛重0.1 公克、驗後毛重0.09公克），繼經甲○○同意
    採集尿液送驗後，始知悉上情。
二、案經高雄市政府警察局移請臺灣高雄地方法院檢察署檢察官
    偵查起訴。
    理  由
一、程序部分：
    按本件被告甲○○所犯係死刑、無期徒刑、最輕本刑為3 年
    以上有期徒刑以外之罪，其於準備程序就前揭被訴事實為有
    罪之陳述，經受命法官告知簡式審判程序之旨，並聽取其與
    公訴人之意見後，本院認無不得或不宜改依簡式審判程序進
    行之處，爰依刑事訴訟法第273 條之1 第1 項、第284 條之
    1 規定，裁定本件由受命法官獨任進行簡式審判程序，合先
    敘明。
二、事實之認定：
    訊據被告甲○○對於在上揭時、地，以上述方式連續施用第
    一級毒品海洛因多次及施用第二級毒品甲基安非他命1 次之
    事實均坦承不諱（本院卷第31、42、43頁參照），且查：
    (一)被告為警查獲時，於95年5 月31日凌晨0 時30分許所採集
      之尿液，經送驗結果，確呈嗎啡及甲基安非他命陽性反應
      ，有高雄市立凱旋醫院95年6 月12日報告編號A00000000
      號濫用藥物尿液檢驗報告暨尿液採證代碼表各1 紙附卷可
      稽（偵卷第36、37 頁參照）。而扣案之疑似海洛因粉末1
      包，經送請法務部調查局鑑定結果，確認含海洛因成分（
      不含包裝袋，合計淨重0.08公克），有該局95年6 月30日
      調科壹字第220023610 號鑑定通知書1 紙在卷可據（本院
      卷第16頁參照）。另扣案之疑似甲基安非他命晶體1 包，
      經送請高雄醫學大學附設中和紀念醫院檢驗結果，確認含
      甲基安非他命成分（含包裝袋，驗前毛重0.1 公克、驗後
      毛重0.09公克），亦有該院95年8 月15日報告編號0000-0
      00號檢驗報告1 紙在卷可按（本院卷第19頁參照）。此外
      ，復有扣押筆錄暨扣押物品目錄表1 份（偵卷第12至15頁
      參照）及查獲現場暨扣案毒品照片6 幀（偵卷第20至22頁
      參照）附卷均足資佐證。是被告前揭自白與事實相符，應
      堪採為被告有罪之證據，則被告連續施用第一級毒品海洛
      因多次及施用第二級毒品甲基安非他命1 次之犯行，均堪
      認定。
    (二)被告前於90年間，因施用毒品案件，經本院以90年度毒聲
      字第2789號裁定送觀察、勒戒後，因認無繼續施用毒品之
      傾向，於90年6 月27日釋放出所，經臺灣高雄地方法院檢
      察署檢察官於90年6 月18日以90年度毒偵字第1494號為不
      起訴處分確定之事實，有臺灣高等法院被告前案紀錄表1
      份在卷足參，其於前案觀察、勒戒執行完畢釋放後，5 年
      內再犯本件施用毒品罪之事實，事證明確，應予依法論科
      。
三、論罪與科刑：
    (一)本案相關法律之比較適用：
      按行為後法律有變更者，適用行為時之法律；但行為後之
      法律有利於行為人者，適用最有利於行為人之法律，刑法
      第2 條第1 項定有明文。次按有關新舊法之比較，應就罪
      刑有關之共犯、未遂犯、想像競合犯、牽連犯、連續犯、
      結合犯以及累犯加重、自首減輕暨其他法定加減原因（如
      身分加減）與加減例等一切情形，綜其全部罪刑之結果而
      為比較（最高法院95年第8 次刑事庭會議決議參照）。查
      於被告前開行為後，刑法第51條第5 款及第56條業經總統
      於94年2 月2 日修正公布，並依刑法施行法第10條之1 規
      定自95年7 月1 日施行。職是，本件自應就被告行為前、
      後相關法律有修正者，依前揭規定暨決議意旨加以綜合比
      較以資適用。茲說明如下：
      1.新修正刑法第51條第5 款之規定，有期徒刑定應執行刑
        之上限，由不得逾20年提高為不得逾30年，此屬相當科
        刑規範之變更。比較新舊法之規定，應以修正前之刑法
        第51條第5 款之規定較有利於被告。
      2.新修正之刑法將原刑法第56條關於連續犯之規定廢除。
        準此，除法理上合於接續犯、包括一罪之情形仍可認為
        構成單一之犯罪外，其於數犯罪行為之情形，即應依刑
        法第51條之規定予以分論併罰。是比較新舊法之規定，
        應以修正前之刑法第56條規定較有利於被告。
      3.綜上，依前開決議整體比較結果，本件以修正前之刑法
        規定較有利於被告，爰依修正後刑法第2 條第1 項前段
        之規定，適用修正前刑法之相關規定。
    (二)查海洛因、甲基安非他命分別係毒品危害防制條例第2 條
      第2 項所稱之第一級、第二級毒品，不得非法持有、施用
      。核被告所為，係犯毒品危害防制條例第10條第1 項之施
      用第一級毒品罪及同條第2 項之施用第二級毒品罪。其施
      用第一級、第二級毒品前，持有海洛因、甲基安非他命之
      低度行為，應為施用之高度行為所吸收，均不另論罪。又
      被告先後多次施用第一級毒品犯行，時間緊接，犯罪構成
      要件亦均相同，顯係基於概括犯意反覆為之，應依修正前
      刑法關於連續犯之規定論以一罪，並加重其刑。而被告所
      犯上述二罪，犯意各別，行為互殊，應予分論併罰。爰審
      酌被告前因施用毒品案件經觀察、勒戒執行完畢釋放後，
      竟仍未能徹底戒絕毒品，復犯本案施用毒品罪，顯見其無
      戒毒悔改之意，惟念其施用毒品之次數、施用毒品乃自戕
      一己之身體健康，尚未對他人造成危害，且犯後已坦承犯
      行，態度良好等一切情狀，各量處如主文所示之刑，並依
      修正前刑法第51條第5 款之規定，定其應執行之刑，以資
      懲戒。至扣案之毒品海洛因1 包（不含包裝袋，淨重0.35
      公克），屬第一級毒品，另扣案之毒品甲基安非他命1 包
      （含包裝袋，驗前毛重0.1 公克、驗後毛重0.09公克），
      係屬第二級毒品，均應依毒品危害防制條例第18條第1 項
      前段之規定，均併予宣告沒收銷燬；另扣案盛裝上開海洛
      因之包裝袋1 只，因已經鑑定檢驗機構將之與盛裝之毒品
      分別鑑析其重量，應可視為與毒品分離之物，然既係被告
      所有供被告包裝欲施用之毒品所用之物，應依刑法第38
      條第1 項第2 款規定，均併予宣告沒收。
據上論斷，應依刑事訴訟法第273 之1 第1 項、第284 條之1 、
第299 條第1 項前段，毒品危害防制條例第10條第1 項、第2 項
、第18條第1 項前段，刑法第2 條第1 項前段、第11條、第38條
第1 項第2 款、修正前刑法第56條、第51條第5 款，判決如主文
。
本案經檢察官朱秋菊到庭執行職務。
中    華    民    國    95    年    8     月    28    日
                    刑事第四庭  法  官  陳振嘉
如不服本判決，應於判決送達後10日內，向本院提出上訴狀。
以上正本證明與原本無異。
中    華    民    國    95    年    8     月    28    日
                                書記官  顏宗貝
附錄本案判決論罪科刑法條：
毒品危害防制條例第10條
施用第一級毒品者，處6 月以上5 年以下有期徒刑。
施用第二級毒品者，處3 年以下有期徒刑。


司法院資訊處製作；財團法人民間司法改革基金會備份。
